臺灣高等法院刑事裁定
110年度偵抗字第1566號
抗  告  人
即  被  告  張鎧麟



指定辯護人  陳奕君律師
上列抗告人即被告因毒品危害防制條例案件，不服臺灣新北地方
法院中華民國110年9月26日裁定（110年度聲羈字第349號），提
起抗告，本院裁定如下：
    主  文
抗告駁回。                                             
    理  由
一、按法院之裁判，除涉及國家安全、公共秩序或善良風俗外，
    本應公諸社會大眾，但檢察官偵辦中之案件，如過度暴露案
    情，恐有礙檢察官之犯罪偵查，故為貫徹偵查不公開原 則
    ，維護社會治安，本件裁定就相關具體事實及關鍵證據，均
    為適度保留，合先敘明。
二、原裁定略以：抗告人即被告張鎧麟（下稱被告）經原審訊問
    後，認其涉犯毒品危害防制條例第4條第6項、第2項、第3項
    之販賣第二級、第三級毒品未遂罪，犯罪嫌疑重大，所犯係
    刑事訴訟法第101條第1項第3款所定之重罪，衡諸重罪常伴
    隨有逃亡或滅證之高度誘因，且被告前有多次通緝紀錄，得
    預期本案之刑度可能甚重，其妨害追訴審判之可能性自將升
    高。又被告雖否認犯行，惟所辯與同案被告所述多有出入，
    考量本案尚在偵查之初，相關共犯、證人非無再次傳喚與被
    告對質詰問，以進一步釐清本件案情全貌之可能，而被告與
    前揭證人相識，彼此非無聯繫管道，況同案被告張○○（姓名
    年籍詳卷）表示尚積欠被告債務，同案被告丁○○（姓名年籍
    詳卷）表示不敢指認被告，加上本案可能尚有潛在購買毒品
    之藥腳待清查，且現今各式通訊軟體發達，若任由被告在外
    ，實有與共犯、證人勾串之高度可能，足認被告有刑事訴訟
    法第101條第1項第3款之羈押原因。經審酌羈押手段確有助
    於保全隨本件案情逐漸發展所可能進一步調查證據資料之存
    在及真實性，使將來追訴程序得以順利進行，為避免被告勾
    串共犯、證人以保全本件案情，認依本案目前偵查進度，尚
    難期待僅以具保或命不得與證人聯繫等拘束效果較輕微之手
    段得以有效達成。經依本案被告所犯罪名，刑度甚重，扣案
    毒品數量甚多等情，與羈押手段所干預被告基本權之程度相
    權衡後，尚無輕重失衡之結果，復核無刑事訴訟法第114條
    各款所列情況，足認被告確有羈押之必要性。爰裁定被告應
    予羈押，並禁止接見通信等語。
三、抗告意旨略以：按被告有無羈押之原因及必要，應由法院按
    照訴訟進行程度及其他一切情事斟酌認定。又大法官釋字第
    665號解釋強調羈押之強制處分，在比例原則下，係屬最後
    手段性之侵害基本權行為，應具備犯罪嫌疑重大、有法定之
    羈押事由、有羈押之必要，且無刑事訴訟法第114條不得羈
    押被告之情形等要件，是被告縱符合同法第101條第1項第3
    款之羈押事由，法官仍須就被告犯罪嫌疑是否重大、有無羈
    押必要、有無不得羈押之情形予以審酌，非謂一符合該款規
    定之羈押事由，即得予以羈押。又基於憲法保障人民身體自
    由之意旨，被告犯上開條款之罪嫌疑重大者，仍應有「相當
    理由」認其有逃亡、湮滅、偽造、變造證據或勾串共犯或證
    人之虞，法院斟酌命該被告以具保、責付或限制住居等侵害
    較小之手段，均不足以確保追訴、審判或執行程序之順利進
    行，始符合該條款規定「非予羈押，顯難進行追訴、審判或
    執行」之要件，俾符合羈押係維持司法權有效行使之最後手
    段性。查原審雖認被告涉犯毒品危害防制條例第4條第6項、
    第2項、第3項之重罪，且與同案被告有串證之高度可能性而
    裁定羈押被告，惟同案被告張○○、丁○○均已具結作過證，亦
    有物品遭扣案，自難認為被告有與前揭共犯勾串之虞，而有
    「非予羈押，顯難進行追訴、審判或執行」之羈押必要性，
    故以具保之侵害較小手段應足以取代羈押被告。爰提起抗告
    ，請求撤銷原裁定等語。
四、按被告經法官訊問後，認為犯罪嫌疑重大，所犯為死刑、無
    期徒刑或最輕本刑為5年以上有期徒刑之罪，有相當理由認
    為有逃亡、湮滅、偽造、變造證據或勾串共犯或證人之虞等
    情形，非予羈押，顯難進行追訴、審判或執行者，得羈押之
    ；刑事訴訟法第101條第1項第3款定有明文。所謂羈押之必
    要性，係由法院以上述羈押之目的，依職權為目的性之裁量
    為其審酌標準，除被告犯罪嫌疑已屬重大外，自當基於訴訟
    進行程度、犯罪性質、犯罪實際情狀及其他一切情事，審慎
    斟酌有無上開羈押原因及必要性，依職權妥適裁量，俾兼顧
    國家刑事追訴、刑罰權之順暢執行及人權保障。又被告是否
    成立犯罪，乃本案實體上應予判斷之問題；羈押被告之目的
    既在於確保訴訟程序之進行、刑罰之執行，則被告有無羈押
    之必要，法院自得就具體個案情節予以斟酌決定，如就客觀
    情事觀察，法院羈押之裁定在目的與手段間之衡量，並無明
    顯違反比例原則情形，即無違法或不當可言。而關於羈押與
    否之審查，其目的既僅在判斷有無實施羈押強制處分之必要
    ，並非認定被告有無犯罪之實體審判程序，故關於羈押之要
    件無須經嚴格證明，以經釋明而得以自由證明為已足，尚不
    適用訴訟上之嚴格證據法則。
五、經查：
　㈠被告犯罪嫌疑重大：
    被告經訊問後，雖否認涉犯毒品危害防制條例第4條第6條、
    第2項、第3項之販賣第二級、第三級毒品未遂罪嫌，惟就其
    所涉罪嫌，業據證人即同案被告張○○、丁○○、許○○（姓名年
    籍詳卷）等人證述，並有通訊軟體翻拍照片在卷可稽，復有
    搜索扣押筆錄、扣押物品目錄表、扣案物品照片、毒品初步
    鑑驗報告單在卷可佐，足認被告涉犯毒品危害防制條例第4
    條第6項、第2項、第3項之販賣第二級、第三級毒品未遂罪
    ，犯罪嫌疑重大，所犯為無期徒刑或最輕本刑為5年以上有
    期徒刑之罪。
  ㈡被告有逃亡、勾串共犯或證人之虞： 
    本件被告所涉販賣第二級、第三級毒品之罪嫌，均係法定本
    刑為無期徒刑或最輕本刑5年以上有期徒刑之重罪。被告既
    否認犯罪，則關於被告與同案被告是否確有販賣第二級或第
    三級毒品之犯意聯絡及行為分擔、其等販賣毒品之具體分工
    情形、共同參與者究為何人等情，被告與相關共犯間之陳述
    顯不一致，尚待檢警偵辦釐清，則以被告否認前揭重罪之實
    情判斷，衡情顯有事實足認被告與共犯或證人確有相互勾串
    之虞，有羈押之原因。又依本件卷證資料所示，堪認被告就
    本件所涉罪嫌係居於主導或關鍵角色，且同案被告張○○係因
    積欠被告債務，始加入本件販毒集團，同案被告丁○○則表示
    不敢指認被告，足認被告對前揭共犯應有一定程度之支配或
    影響力，不能排除各該共犯有受被告影響而變異先前供述或
    經具結後證述之動機及可能。又本案被告既係涉犯重罪，前
    復有數次因他案逃亡而經通緝到案之紀錄，復因另涉他案販
    賣毒品罪嫌，經原審另案判處應執行有期徒刑9年6月（現上
    訴本院中，尚未確定；見本院卷第25至38頁），則依趨吉避
    凶之基本人性判斷，顯有相當理由足認被告有逃亡之虞。經
    審酌本案尚在偵查階段，若命被告具保、責付或限制住居等
    侵害較小之手段，甚有可能因被告與共犯或證人勾串，相互
    推諉而使案情晦暗不明，自不足以確保偵查或審判程序之順
    利進行，甚至因被告逃亡，致使本案偵查、審判及將來之刑
    罰執行程序均因此無法進行。被告辯稱本案已扣得相關證物
    ，前揭證人並均經具結作證，已無與被告勾串之虞云云，自
    無可採
  ㈢再審酌被告所涉犯罪事實對社會法益之危害性、國家刑罰權
    遂行之公益考量，及被告所犯情節、侵害法益、本案目前偵
    查程序之進行程度及被告之人身自由等情，經依比例原則衡
    量，顯難以具保、責付、限制住居或定期報到等對被告人身
    自由侵害較小之替代方式為之，是被告確有應予羈押之原因
    及必要。原審經審酌前揭各情，認被告涉犯毒品危害防制條
    例第4條第6項、第2項、第3項之販賣第二級、第三級毒品未
    遂罪，犯罪嫌疑重大，所犯係刑事訴訟法第101條第1項第3
    款所定之重罪，並有相當理由可認為被告有逃亡、勾串共犯
    或證人之虞，有羈押之原因，且非予羈押，顯難進行追訴、
    審判或執行，有羈押之必要，復無刑事訴訟法第114條各款
    所列之情況，爰裁定羈押被告並禁止接見通信，經核並無輕
    重失衡，違反憲法比例原則及刑事訴訟法上羈押相當性、最
    後手段性等原則之情形，並無不當。被告執前詞指摘原裁定
    不當，僅係對於原審法院審酌是否羈押被告時，所為裁量、
    判斷之職權行使，漫事爭執，尚不足以推翻原羈押裁定之適
    法性，並無理由，應予駁回。
據上論斷，應依刑事訴訟法第412 條，裁定如主文。
中　　華　　民　　國　　110 　年　　10　　月　　6 　　日
                  刑事第十五庭  審判長法  官  陳芃宇
                                      法  官  曹馨方
                                      法  官  陳勇松
以上正本證明與原本無異。
不得再抗告。
                                      書記官  邱紹銓
中　　華　　民　　國　　110 　年　　10　　月　　6 　　日